臺灣板橋地方法院刑事判決　　　　　　　　　　　　九十三年度交易字第一八六號
　　公　訴　人　臺灣板橋地方法院檢察署檢察官
　　被　　　告　乙○○
右列被告因公共危險案件，經檢察官聲請簡易判決處刑（九十三年度速偵字第六０一
號），本院認為不宜以簡易判決處刑，改依通常程序審理，並判決如左：
    主  文
乙○○無罪。
    理  由
一、公訴意旨以：被告乙○○明知服用酒類或其他相類之物，不能安全駕駛動力交通
    工具者，不得駕駛動力交通工具，竟仍於民國九十三年八月二日某時許，服用含
    有酒精成分之維士比，已達不能安全駕駛之狀態下，猶騎乘車號ＡＧＧ─九００
    號重型機車，沿臺北縣板橋市○○路往臺北縣中和市方向行駛。迨於同日二十時
    三十分許，行經臺北縣板橋市○○路與文化路口時，因飲用酒類後意識不清，致
    所騎乘之機車擦撞對向由被害人顏秀旋騎乘之車號ＡＨ六─八二七號重型機車，
    雙方因而均人車倒地，被告受有右手、右腳多處擦撞傷之傷害，被害人則受有
    右手多處裂傷及左手多處擦傷之傷害（所涉過失傷害部分均未經告訴）。嗣經警
    到場處理，並於同日二十一時四十一分許，對之為酒精測試後，發現乙○○吐氣
    所含酒精成分仍達每公升０．二０毫克，認已達於不能安全駕駛之程度，因認被
    告涉犯刑法第一百八十五條之三之服用酒類不能安全駕駛動力交通工具而駕駛罪
    嫌。
二、按犯罪事實，應依證據認定之，無證據不得認定犯罪事實。又不能證明被告犯罪
    者，應諭知無罪之判決，刑事訴訟法第一百五十四條第二項、第三百零一條第一
    項分別定有明文。再按事實之認定，應憑證據，如未能發現相當證據，或證據不
    足以證明，自不能以推測或擬制之方法，以為裁判基礎。認定不利於被告之事實
    ，須依積極證據，茍積極證據不足為不利於被告事實之認定時，即應為有利於被
    告之認定，更不必有何有利之證據。又認定犯罪事實所憑之證據，雖不以直接證
    據為限，間接證據亦包括在內；然而無論直接或間接證據，其為訴訟上之證明，
    須於通常一般之人均不致有所懷疑，而得確信其為真實之程度者，始得據為有罪
    之認定，倘其證明尚未達到此一程度，而有合理之懷疑存在時，即無從為有罪之
    確信，最高法院四十年臺上字第八六號、三十年上字第八一六號、七十六年臺上
    字第四九八六號判例可資參酌。又按服用酒類，不能安全駕駛動力交通工具而駕
    駛者，應受刑罰之制裁，刑法第一百八十五條之三固有明文，然所謂「不能安全
    駕駛」，性質上乃屬不確定法律概念，雖法務部於八十八年五月間曾召開「研商
    訂定刑法第一百八十五條之三服用毒品、麻醉藥品、酒類或其他相類之物，不能
    安全駕駛交通動力工具之認定標準」會議，並於會中決定參考德國、美國認定標
    準，對於酒精濃度吐氣達每公升０．五五毫克或血液濃度達千分之一．一以上者
    ，即認為已達不能安全駕駛之標準，其數值在其以下者，如能輔以其他客觀事實
    作為不能安全駕駛之判斷時，亦應依法移送處以刑罰（參見法務部八十八年五月
    十八日法八八檢字第００一六六九號函），以期統一建立執法機關移送之準則，
    然此僅係供法院認定事實之參考，並無絕對之拘束力。因之，飲酒駕車者究有無
    該當本罪，仍有待法院依具體個案事實，綜合審究各種客觀存在之情事，尤其係
    行為人所呈顯言行舉止之穩定度為斷，要不得僅以酒精濃度測試結果為唯一之認
    定標準。
三、本件公訴人認被告乙○○涉犯刑法第一百八十五條之三之服用酒類不能安全駕駛
    動力交通工具而駕駛罪嫌，無非係以右揭事實，業經被告坦承服用含有酒精成分
    之維士比後，仍騎乘前揭重型機車，並與被害人顏秀旋所騎乘之重型機車發生擦
    撞而肇事，核與被害人顏秀旋所述相符，並有刑法第一百八十五條之三案件測試
    觀察紀錄表、酒精測定紀錄表、道路交通事故調查報告表(一)、(二)、道路交通事故
    現場草圖、現場圖、現場照片二十張等在卷可稽為其主要論據。然訊據被告固坦
    承飲用含有酒精成分之維士比後，仍騎乘機車，並與被害人顏秀旋所騎乘之機車
    發生擦撞而肇事之事實，惟堅決否認有酒後不能安全駕駛動力交通工具而駕駛之
    情事，辯稱：伊當時的意識很清楚，是因為對方（指被害人）突然違規左轉，伊
    才反應不及而撞上，但伊有做閃避的動作，所以只有擦撞，伊不是因喝酒影響騎
    車而肇事等語。
四、經查：被告經警查獲後測得之吐氣酒精濃度為每公升０．二０毫克一節，業經被
    告於警詢、偵查中及本院審理時均坦承不諱，並有酒精濃度測定單一紙在卷為憑
    （參見偵查卷第二四頁），是被告有飲用酒類後仍騎乘機車一事固堪認定。惟本
    件車禍事故之發生，乃係因被害人顏秀旋騎乘上揭重型機車行經府中路與文化路
    口時，未依規定兩段式左轉，即突然直接違規左轉南門街，因距離太近且事發突
    然，以致被告反應不及，所騎乘之重型機車方擦撞到被害人所騎乘之機車而肇事
    等情，業經被告於本院審理時供述甚詳，核與證人即本件到場處理之警員甲○○
    於本院審理時到庭證稱：「（在現場被告有無告知你如何發生車禍？）有，內容
    大概是跟警詢筆錄一樣。在現場的時候，被告是說他行進的方向是由府中路往舊
    站方向行駛，對方顏秀旋是由府中路左轉南門街，該處顏秀旋應該是要二段式左
    轉，但她違規突然直接左轉，因為距離太近又事發突然，所以他反應不及，才撞
    上。」等語相符（參見九十三年十月六日審判筆錄），且被害人顏秀旋於警詢時
    亦陳稱：「肇事前我車沿府中路往文化路方向行駛內車道左轉南門街，當時我車
    行向號誌為綠燈，致肇地時，當時我沒有看到對造車，所以並沒有煞車或做任何
    閃避的動作，直到對造車車頭與我車右後車尾發生碰撞，我始知道肇事。」等語
    無誤（參見偵查卷第一四頁及其反面），並有道路交通事故現場圖及事故現場照
    片多幀附於偵查卷可資佐證。因此，由上述被害人指稱兩車的碰撞點觀之，亦堪
    信被告辯稱係因被害人突然違規左轉，因距離太近，反應不及始肇事等語，應非
    子虛。再者，被告於肇事現場當時之精神狀況係屬正常，意識程度清楚，走路沒
    有搖擺，口齒清晰，且除有卷附觀察紀錄表打勾一欄（駕駛過程因『酒後駕車』
    原因，顯然無法正常駕駛）情形外，並無其他所列情形一節，亦據證人甲○○於
    本院審理時到庭證述屬實，而該卷附之觀察紀錄表上雖記載被告有駕駛過程因『
    酒後駕車』原因，顯無法正常駕駛之情形，但並未具體記載為何認為被告顯無法
    正常駕駛，誠有導果為因之嫌，自不足據為不利被告之認定。又綜觀卷內亦查無
    「生理平衡表」及其他可資相輔之檢測紀錄，可見被告固有酒後駕車之行為，惟
    其意識清醒，步履穩健，言談、舉止一切如常，並無其他不正常之生理反應與駕
    駛行為表現，可徵酒精對被告意思力、認知力及行為控制力不生影響，與常人相
    較，並無稍顯薄弱之處。職是，本件車禍事故之發生既係因被害人突然違規左轉
    ，被告因距離太近始反應不及所致，已如上述，自不能單憑刑法第一百八十五條
    之三案件測試觀察紀錄表之前開填載，佐以被告有騎乘機車肇事致人受傷之結果
    ，即遽認被告已因飲用酒類而達於不能安全駕駛之程度，公訴人所舉證據，尚不
    足以證明被告有所指之犯行。此外，復查無其他積極證據足認被告確有酒後不能
    安全駕駛交通動力工具而駕駛之犯行，其犯罪自屬不能證明，依首開法條之規定
    ，應為被告無罪判決之諭知。
據上論斷，應依刑事訴訟法第四百五十二條、第三百零一條第一項，判決如主文。
本案經檢察官程秀蘭到庭執行職務。
中　　　華　　　民　　　國　　　九十三　　　年　　十　　月　　二十九　　日
                                  臺灣板橋地方法院交通法庭
                                      審判長法  官  高  奕  驤
                                            法  官  曾  正  耀
                                            法  官　黃  若  美
右正本證明與原本無異。
如不服本判決，應於判決送達後十日內向本院提出上訴狀 (應附繕本) ，上訴於
臺灣高等法院。
???????                              書記官  曹  秋  冬
中　　　華　　　民　　　國　　九十三　　年　　　十　　　月　　二十九　　日
